【裁判字號】    92,上訴,1195
【裁判日期】    921203
【裁判案由】    毒品危害防制條例
【裁判全文】
臺灣高等法院臺南分院刑事判決           九十二年度上訴字第一一九五號    潛
      上  訴  人
      即  被  告  甲  ○  ○
右列上訴人因違反毒品危害防制條例案件，不服臺灣嘉義地方法院九十二年度訴字第
三八九號中華民國九十二年九月八日第一審判決（起訴案號：臺灣嘉義地方法院檢察
署九十二年度毒偵字第五九一），提起上訴，本院判決如左：
      主      文
上訴駁回。
      事      實
一、甲○○曾於民國（下同）九十二年因偽造文書案件，經臺灣雲林地方法院判處有
    期徒刑三月確定，於九十二年六月十七日易科罰金執行完畢（不構成累犯）。另
    因施用毒品案件，經臺灣雲林地方法院九十一年度毒聲字第四四五號案裁定送勒
    戒處所觀察、勒戒後，認無繼續施用毒品之傾向，期滿於九十一年六月五日由臺
    灣雲林地方法院檢察署檢察官以九十一年度毒偵字第五二一號不起訴處分確定；
    再因施用毒品案件，經臺灣雲林地方法院九十一年度毒聲字第九○一號案裁定送
 勒戒處所觀察、勒戒後，亦認無繼續施用毒品之傾向，期滿於九十二年一月二十
    九日由臺灣嘉義地方法院檢察署檢察官以九十一年度毒偵字第八三六號不起訴處
    分確定。詎於不起訴處分確定後，仍不知悔改，復於九十二年三月二十六日下午
    三時許回溯四至五日內之某時，在不詳地點施用第一級毒品海洛因一次，為警於
    九十二年三月二十六日下午三時許，採集其尿液送驗後查知上情。
二、案經嘉義縣警察局朴子分局報告臺灣嘉義地方法院檢察署檢察官偵查起訴。
      理      由
一、訊據上訴人即被告甲○○矢口否認有施用第一級毒品海洛因犯行，辯稱：驗尿前
    之九十二年三月二十四日，曾因感冒至嘉義縣朴子市高聖診所就診，服用感冒藥
    ，尿液才有陽性反應云云。
二、被告甲○○於九十二年三月二十六日下午三時許在報告機關接受採尿，經送臺灣
    檢驗科技股份有限公司檢驗後，檢出嗎啡陽性反應（海洛因於人體會代謝成嗎啡
    ，因此涉嫌施用海洛因者，係檢驗其尿液中之嗎啡反應），有列管毒品人口尿液
    檢體採集送驗紀錄表及該公司出具之濫用藥物尿液檢驗報告可稽（見警卷第二至
    四頁），經警再將被告之尿液送請行政院衛生署管制藥品管理局檢驗，依氣相層
    析質譜儀檢驗結果，仍呈嗎啡陽性反應，有該局檢驗成績書可憑（見警卷第五、
    六頁）。按一般人施打海洛因後，於尿中檢出煙毒反應時效，須視施打量多少及
    個人代謝分泌情況而定，施打量多者，於施打後四、五日仍有可能檢出煙毒反應
    ，施打少者，可能在二十四小時後，即難發現煙毒反應，有法務部調查局七十九
    年二月二十七日（七九）陸（一）四○二八八號函可參，而服用鴉片類毒品與服
    用含有可待因或鴉片粉之感冒藥物，雖均有可能呈可待因陽性反應及嗎啡陽性反
    應，但其尿液中含有嗎啡與可待因成分比例不同，故可據以區分兩者差異，不致
    誤判，亦有尿液毒品鑑定文獻可佐（見一審卷第二十一頁），應認被告於採尿前
    回溯四至五日內某時在不詳地點確有施用第一級毒品海洛因犯行。被告雖辯稱：
    九十二年三月二十四日，至嘉義縣朴子市高聖診所就診，服用感冒藥，尿液才有
    陽性反應云云，提出高聖診所之診斷證明書及處方箋影本為憑，但經本院函詢高
    聖診所，據該所函覆：「當天所開的藥劑中並無含海洛因成份，其中咳藥水含
    微阿片樟腦酊，此藥非管制藥。」（見本院卷第九頁），證明被告於該日服用高
    聖診所藥劑，無含海洛因成份，是被告所辯，純係事後卸責之詞，不足採信，事
    證明確，被告施用海洛因犯行堪以認定。查被告曾因施用毒品案件，經臺灣雲林
    地方法院九十一年度毒聲字第四四五號案裁定送勒戒處所觀察、勒戒後，認無繼
    續施用毒品之傾向，期滿於九十一年六月五日由臺灣雲林地方法院檢察署檢察官
    以九十一年度毒偵字第五二一號不起訴處分確定；再因施用毒品案件，經臺灣雲
    林地方法院九十一年度毒聲字第九○一號案裁定送勒戒處所觀察、勒戒後，亦認
    無繼續施用毒品之傾向，期滿於九十二年一月二十九日由臺灣嘉義地方法院檢察
    署檢察官以九十一年度毒偵字第八三六號不起訴處分確定，有臺灣嘉義地方法院
    檢察署刑案資料查註紀錄表、臺灣高等法院被告全國前案紀錄表在卷可參，被告
    三犯毒品危害防制條例第十條之罪，應依法論科。
三、按海洛因係屬毒品危害防制條例第二條第二項第一款規定第一級毒品，被告甲○
    ○施用第一級毒品海洛因，係犯毒品危害防制條例第十條第一項施用第一級毒品
    罪。被告施用毒品前持有毒品之低度行為，應為施用毒品之高度行為所吸收，不
    另論罪。原審審酌被告曾施用毒品，多次查獲仍未悔改，缺乏禁絕毒害決心，素
    行欠佳，施用毒品犯行係戕害自身健康，尚未危害他人等一切情狀，適用毒品危
    害防制條例第十條第一項，量處有期徒刑十月，以資懲儆。本院經核原判決認事
    用法，均無不合，量刑亦屬妥適。被告上訴意指旨，否認犯罪，並指摘原判決不
    當，為無理由，應予駁回。
四、據上論斷，應依刑事訴訟法第三百六十八條，判決如主文。
本案經檢察官曾顯智到庭執行職務。
中  華  民  國      九十二      年        十二      月        三        日
                                臺灣高等法院臺南分院刑事第一庭
                                    審判長法官  茆    臺    雲
                                          法官  田    平    安
                                          法官  蔡    長    林
右正本證明與原本無異。
如不服本判決，應於判決送達後十日內向本院提出上訴狀，其未敘述理由者並應於提
出上訴狀後十日內向本院補提理由書（應附繕本）。
                                    法院書記官  李    培    薇
中  華  民  國      九十二      年        十二      月        四        日
附錄本案論罪科刑法條全文：
毒品危害防制條例第十條第一項：
  施用第一級毒品者，處六月以上五年以下有期徒刑。


司法院資訊處製作；財團法人民間司法改革基金會備份。
